臺灣高等法院臺中分院民事判決　　　　　 99年度上字第420號
上　訴　人　陳清希
上　訴　人　陳翠華
上　訴　人　陳志堅
上　訴　人　陳東瑜
上　訴　人　陳鴻臨
兼上列五人
訴訟代理人　陳清毅
上　訴　人　陳翠玲
被 上訴 人　許抄
訴訟代理人　林松虎律師
訴訟代理人　吳淑芬律師
上列當事人間請求土地所有權移轉登記等事件，上訴人對於中華
民國99年9月23日臺灣彰化地方法院98年度訴字688號第一審判決
提起上訴，本院於100年1月11日言詞辯論終結，判決如下：
    主  文
上訴駁回。
第二審訴訟費用由上訴人連帶負擔。
    事實及理由
一、被上訴人主張：被上訴人於民國67年間與上訴人陳清希、陳
    清毅、陳翠華、陳翠玲、陳東瑜、陳鴻臨、陳志堅（下稱上
    訴人等7人）之父陳諸音就坐落彰化縣芳苑鄉○○○段2-217
    地號土地（此為分割前地號，於當時編定使用種類為一般農
    業區農牧用地）成立買賣契約，約定買賣標的物以該2-217
    地號土地南側地籍線為基準，向北延伸26公尺之寬度，其中
    面積0.2公頃（即2,000平方公尺）部分之土地（以下稱系爭
    土地）為範圍，總價款為新台幣（下同）12萬元，被上訴人
    並已依約給付上開價款完畢；因受限當時農業發展條例耕地
    不得分割、不得移轉為共有之規定，陳諸音無法將系爭土地
    分割並移轉登記予被上訴人，雙方乃合意陳諸音應先將系爭
    土地點交予被上訴人使用，待嗣後相關法令變更、或得為分
    割登記之情形後，陳諸音即應將系爭土地所有權移轉登記予
    被上訴人。被上訴人乃在系爭土地中面積570平方公尺之範
    圍搭蓋建物，嗣2-217地號土地於72年10月18日分割出同段
    2-556地號土地，並變更地目為建地，上開建物即坐落在該
    2-556地號土地上，故2-556地號土地之移轉登記即不受農業
    發展條例之限制，陳諸音乃於72年12月7日將2-556地號、面
    積570平方公尺之土地所有權移轉登記予被上訴人，雙方再
    於72年12月29日書立不動產買賣契約書（下稱系爭買賣契約
    書），並將兩造於67年間之上開買賣內容、價金給付、及點
    交情形均書立於系爭買賣契約書內，並載明陳諸音已先將其
    中570平方公尺之建地（即2-556地號土地部分）移轉登記為
    被上訴人所有，尚餘1,430平方公尺之土地，因受法令限制
    無法分割，俟法令許可後，陳諸音（含後代子孫）應將所餘
    尚未移轉登記部分移轉登記予被上訴人。其後2-556地號土
    地又分割出同段2-732地號土地（面積84平方公尺，嗣被徵
    收），而上開2-217地號土地復陸續分割出同段2-733地號（
    嗣被徵收）、及同段2-1075地號土地，2-1075地號土地又再
    分割出同段2-1075、2-1083、2-1084、2-1085、2-1086等地
    號土地。嗣陳諸音於95年11月14日死亡，2-1085地號土地由
    上訴人陳清希、陳清毅、陳翠華、陳翠玲、陳東瑜、陳鴻臨
    等6人繼承，並分割為分別共有，其等所有權應有部分如原
    判決附表所示，而2-1075、2-1086地號土地登記為上訴人陳
    志堅所有，另2-1084地號土地則登記為上訴人陳清希所有。
    因之；被上訴人買受之系爭土地範圍，即如原判決附圖所示
    之2-1075地號土地、編號1、面積185平方公尺部分；2-1084
    地號土地、編號3、面積318平方公尺部分；2-1086地號土地
    、編號5、面積48平方公尺部分；2-733地號土地、編號8、
    面積4 2平方公尺部分；2-1085地號土地、面積837平方公尺
    部分、及2-556地號土地、面積486平方公尺暨2-732地號土
    地、面積84平方公尺部分，總計面積為2,000平方公尺。按
    被上訴人既已履行交付買賣價金之義務，陳諸音基於出賣人
    之地位，即應負將系爭土地所有權移轉登記予被上訴人之義
    務，陳諸音前因相關法令之限制，僅將上開2-556地號土地
    之所有權移轉登記予被上訴人，然就系爭土地其餘未移轉登
    記部分，於農業發展條例修正後，即應履行出賣人之義務；
    上訴人既均為陳諸音之繼承人，承受被繼承人陳諸音財產上
    一切權利、義務，自應負移轉系爭土地所有權之義務。又被
    上訴人確有向陳諸音購買系爭土地，並已交付價金完竣等情
    ，亦據證人卓劉坤、林由、許天數於原審證稱甚詳，復經原
    審法院現場勘驗測量被上訴人現在所居住使用之系爭土地範
    圍，益徵陳諸音確有將系爭土地出賣予被上訴人甚明。末按
    農業發展條例係於89年1月26日始修正刪除每宗耕地不得移
    轉為共有之限制，故被上訴人係自89年以後始得請求將系爭
    土地為移轉登記，本件尚未逾請求權時效。爰依民法買賣及
    繼承法律關係提起本件訴訟。並聲明求為判決：(一)上訴人陳
    清希、陳清毅、陳翠華、陳翠玲、陳東瑜、陳鴻臨應分別將
    坐落彰化縣芳苑鄉○○○段2-1085地號土地所有權，依原判
    決附表所示之應有部分，移轉登記予被上訴人；(二)上訴人陳
    志堅應將坐落彰化縣芳苑鄉○○○段2-1086地號土地所有權
    應有部分40 5分之4、及坐落彰化縣芳苑鄉○○○段2-1075
    地號土地所有權應有部分696分之185移轉登記予被上訴人；
    (三)上訴人陳清希應將坐落彰化縣芳苑鄉○○○段2-1084地號
    土地所有權應有部分329分之318移轉登記予被上訴人。
  【原審為被上訴人全部勝訴之判決。上訴人不服，提起本件上
    訴，聲明求為判決：原判決廢棄；被上訴人於第一審之訴駁
    回。】
二、上訴人則辯以：被上訴人稱已給付12萬元買賣價金完畢，並
    無證據，上訴人否認系爭買賣契約書之真正。又系爭契約書
    之內容均為同一人所書寫，且非上訴人父親之字跡，又無其
    父之親筆簽名，無法確認是否為其父所簽立；且上訴人父親
    並非不識字之人，自上訴人記憶之初始，父親所有涉及不動
    產租賃、買賣等重要契約，均係由自己親自書寫、簽章及用
    印，被上訴人提出之系爭買賣契約書不僅違背一般社會經驗
    及論理法則，更難令人信服。且被上訴人經過2、30年之時
    間，待上訴人父親過世後才提告，如同死無對證。上訴人之
    前並未看過系爭買賣契約書，僅看過68年2月26日成立之原
    始買賣契約書，此契約書上有上訴人父親陳諸音、被上訴人
    、及仲介人洪賀親筆簽名蓋章，應係真正；被上訴人雖主張
    系爭買賣原始契約書為67年所簽訂，惟並未據被上訴人提出
    該67年之契約書，上訴人否認之。況證人林由於原審亦證稱
    簽訂契約是到洪賀家，且只有被上訴人與洪賀、許抄、陳諸
    音等人，中間介紹人為洪賀，有親筆簽名，並未提及系爭買
    賣契約書上另一見證人蔡炎清，亦未說到有第二次簽契約書
    之事。而證人許天數雖證稱：「系爭契約是洪賀與蔡炎清做
    中間人在我家寫的，是我妻子謝秀治寫的，我都有在場，並
    稱上面的印章應該是當事人蓋的」等語，惟對於上訴人詢問
    為何沒有簽名一節，只說不知道一語帶過，所證述內容亦與
    證人林由證詞互為矛盾；如認許天數所證屬實，則本件契約
    書應當有三份，即67年、68年各一份，惟其中一份契約書應
    係偽造的，因不需要於一年內訂兩次契約書。另上訴人父親
    雖確有把系爭土地出賣給被上訴人，惟被上訴人所主張應移
    轉之土地位置不對，應該是往西邊延伸，而不是往北延伸；
    蓋一般土地買賣，大部分均係以相鄰兩邊（田頭）為基準，
    再訂立長多少公尺、或寬多少公尺，而往特定方向延伸作面
    積之計算，當初代書辦理2-556地號土地過戶時，就是以分
    割前2-217地號土地南側（東西向）地籍線為基準，復依2-7
    32地號土地側邊（台17線道路）作交叉點向北（南北向）延
    伸26公尺之寬度為570平方公尺面積計算，只是未列入記載
    於68年原始之契約書中而已。被上訴人主張以南側基線上（
    南方邊上無固定一點），垂直向上（南北向）26公尺，再由
    西往東延伸到達大馬路邊來計算面積，不符一般慣例，並有
    失公平。又一般土地買賣成立後，若有蓋圍牆應會蓋到買到
    之範圍內，然被上訴人把房屋蓋在2-556地號土地（大馬路
    南北向26公尺）之範圍內，卻把鋼筋混凝土圍牆蓋在2-1085
    地號土地（大馬路南北向31公尺）上面的邊；顯見，上訴人
    父親當初賣予被上訴人之土地，應係以2-556地號土地往西
    延伸，面積0.2公頃之部分等語。
三、查被上訴人主張與上訴人父親陳諸音就分割前2-217地號土
    地、面積0.2公頃（即2,000平方公尺）部分之土地，訂有買
    賣契約書；2-556地號土地分割自2-217地號土地，已由陳諸
    音以買賣為原因移轉登記予被上訴人所有，其上並蓋有被上
    訴人之建物；嗣2-556地號土地又分割出2-732地號、面積84
    平方公尺之土地，分割後之2-556地號土地面積則為486平方
    公尺；而上開2-217地號土地復另分割出2-733地號、2-1075
    地號土地，其中2-1075地號土地又分割出2-1083、2-1084、
    2-1085、2-1086等地號土地。陳諸音於95年11月14日死亡，
    上訴人為陳諸音之法定繼承人；2-1085地號土地由上訴人陳
    清希、陳清毅、陳翠華、陳翠玲、陳東瑜、陳鴻臨等6人繼
    承，並分割登記為分別共有，各應有部分如原判決附表所示
    ；而2-1075、2-1086地號土地則登記為上訴人陳志堅所有；
    2-1084地號土地則登記為上訴人陳清希所有等情，業據被上
    訴人提出系爭建物現況照片、臺灣省彰化縣土地登記簿、土
    地登記謄本、土地移轉登記申請書、土地異動索引、地籍圖
    謄本等件為證，並為上訴人所不爭執，堪信被上訴人上開部
    分之主張為真實。
四、惟被上訴人主張於67年間與上訴人之父陳諸音就分割前2-21
    7地號土地成立買賣契約，約定買賣標的物之範圍為：以分
    割前2-217地號土地南側地籍線為基準，向北延伸26公尺之
    寬度，其中面積為0.2公頃部分之土地，被上訴人已依約給
    付12萬元買賣價金完畢；嗣陳諸音於72年12月9日將2-556地
    號土地所有權移轉登記予被上訴人後，雙方又於72年12月29
    日簽訂系爭買賣契約書，將兩造於67年間之買賣內容、價金
    給付、及點交情形均書立於系爭契約書內，並載明陳諸音已
    先將其中570平方公尺之建地移轉登記為被上訴人所有，尚
    餘1,430平方公尺之土地，因受法令限制無法分割，俟法令
    許可後，陳諸音（含後代子孫）應將系爭土地所餘尚未移轉
    登記部分移轉登記予被上訴人；而農業發展條例已修正刪除
    每宗耕地不得移轉為共有之限制，上訴人分別繼承陳諸音上
    開土地，自應負移轉上開土地所有權予被上訴人之義務等節
    ，則為上訴人所否認，並以上詞置辯。
五、綜析兩造上開攻防，本件之爭點無非為：(一)被上訴人所提出
    72年12月29日簽訂之系爭買賣契約書是否為真正？(二)被上訴
    人得請求上訴人移轉所有權之土地範圍及位置為何？茲將兩
    造上開爭點論述如下：
  (一)關於被上訴人所提出72年12月29日簽訂之系爭買賣契約書是
    否為真正部分：
  1.被上訴人主張：被上訴人於67年間與上訴人之父陳諸音簽訂
    土地買賣契約書，約定買賣標的為以分割前之2-217地號土
    地南側地籍線為基準，向北延伸26公尺之寬度，其中面積0.
    2公頃（即2,000平方公尺）部分之土地，價款為12萬元，被
    上訴人已依約給付上開價款完畢，被上訴人乃在系爭土地中
    面積570平方公尺之範圍搭蓋建物，嗣分割出同段2-556地號
    土地，地目變更為建地，陳諸音並於72年12月7日將該部分
    土地所有權移轉登記予被上訴人，雙方乃於72年12月29日書
    立系爭買賣契約書，並將67年間之上開買賣內容、價金給付
    、及點交情形，均書立於系爭買賣契約書內，系爭買賣契約
    為真正等語；上訴人則以：其等並不否認父親陳諸音確有把
    分割前2-217地號土地中0.2公頃之部分，出賣予被上訴人，
    雙方係於68年2月26日簽訂土地買賣契約書，被上訴人主張
    係67年間所簽訂，並未據被上訴人提出該67年之買賣契約書
    為證，被上訴人否認系爭買賣契約書之真正，且被上訴人並
    不能證明12萬元買賣價金已給付完畢等語。經查：上訴人並
    不否認陳諸音確有把系爭土地出賣予被上訴人之事實，而以
    68年2月26日簽訂之土地買賣契約書，始為陳諸音與被上訴
    人間所簽訂之原始契約書，並提出該土地買賣契約書為證（
    見本院卷第39、40頁)；被上訴人雖以：該買賣契約書上之
    簽名並非其所簽，印章亦非其所有等語，而否認該買賣契約
    書之真正，惟並不否認與陳諸音於67年間所簽訂之土地買賣
    契約書內，所約定之買賣價金、及標的等重要內容，均與上
    訴人提出之68年2月26日土地買賣契約書內容相同，並以陳
    諸音於72年將分割出來之2-556地號土地先移轉登記，為怕
    日後重複請求之故，再於72年12月29日簽訂系爭買賣契約書
    ，而將67年所簽訂之買賣契約書作廢掉等語甚詳（見本院卷
    第35頁背面、第104頁背面）。按被上訴人並無法提出與陳
    諸音於67年間所簽訂之原始買賣契約書為證，然既不爭執系
    爭買賣之標的、及價金等重要因素，均與上訴人提出之上開
    買賣契約書相同，堪認被上訴人與陳諸音間就系爭土地買賣
    之重要內容，如68年2月26日土地買賣契約書所載。次查上
    訴人雖否認系爭買賣契約書之真正，惟被上訴人已於本院言
    詞辯論中提出系爭買賣契約書原本為證，經核與影本內容相
    符（見原審卷第27頁)，堪信系爭買賣契約書已具形式上之
    證據能力；而依系爭買賣契約書第1條記載：「乙方（即陳
    諸音）前將自己所有彰化縣芳苑鄉○○○段2-217地號中之0
    .2公頃，經雙方議定價款為壹拾貳萬元正，乙方確實親收，
    並丈量南北向26公尺，東西向以0.2公頃請計算標的物，點
    交甲方（即被上訴人)受業。」，第二條記載：「乙方於92
    年12月9日將由該地號分割570平方公尺之建地移轉登記為甲
    方所有，尚有1430平方公尺因受法令限制無法分割，俟法令
    許可乙方（含後代子孫）應將本件不動產辦理分割，並將產
    權移轉登記給甲方，聲請登記。」等語，經核系爭買賣契約
    書第1條所約定之買賣價金12萬元、買賣標的物即芳苑鄉○
    ○○段2-217號中之0.2公頃、及土地位置為丈量南北向26公
    尺，東西向以0.2公頃請計算，均與上訴人提出之68年2月26
    日土地買賣契約書所載買賣價金12萬元、及買賣標的之土地
    標示為「芳苑鄉○○○段第2-217號、旱、十七則、1.6806
    公頃，所有權全部，其中抽出0.2000公頃，位置下南邊角買
    賣。」內容相同；又依系爭買賣契約書第2條約定，陳諸音
    於72年12月9日將由該地號分割570平方公尺之建地移轉登記
    予被上訴人所有一節，亦核與系爭土地登記簿登載之內容相
    同，即2-217地號土地於72年10月8日分割增加2-556地號土
    地，被上訴人於72年12月8日以買賣為原因，取得該土地所
    有權移轉登記等情相符，有該土地登記謄本在卷可稽（見原
    審卷第15、25頁）。再依上訴人所提出之上開土地買賣契約
    書第3條記載：「買賣成立同時支付全部價金壹拾貳萬元正
    ，本日出賣人如數親收足訖」等語，而系爭系爭買賣契約書
    第1條亦載明：「雙方議定價款為壹拾貳萬元正，陳諸音已
    確實親收」等語，二者均相符；又陳諸音如非已取得系爭土
    地之買賣價金完畢，何以准許被上訴人可在其上搭蓋上開建
    物，且將分割出之2-556地號土地，於72年間即移轉登記予
    被上訴人，足見；被上訴人應已給付系爭土地買賣價金12萬
    完畢。上訴人否認系爭買賣契約書之真正、及12萬元買賣價
    金尚未給付完畢云云，均與上開事證不符，自無足取。
  2.上訴人又以：系爭買賣契約書字跡均為同一人所書寫，並非
    上訴人父親之筆跡，又無上訴人父親之簽名，且其上之印章
    與68年2月26日買賣契約書上之印章不符等語。惟按依法律
    之規定，有使用文字之必要者，得不由本人自寫，但必須親
    自簽名。如有用印章代簽名者，其蓋章與簽名生同等之效力
    。民法第3條第1、2項定有明文。是系爭買賣契約書本不以
    本人親自書寫為必要，且蓋章與簽名有相同效力。經查：上
    訴人對系爭買賣契約書上，陳諸音之印文是否真正一節，係
    自陳：「不清楚。好像有看過我爸爸這個印章。」等語（見
    本院卷第35頁背面），堪認上訴人並未否認系爭買賣契約書
    上陳諸音之印文為真正，則系爭買賣契約書上陳諸音雖未親
    自簽名，惟其上已蓋有陳諸音之印文，而蓋章既與簽名生同
    等之效力，且每人未必僅有一顆印章，上訴人徒以其上之印
    文與其等所提出之68年買賣契約書上陳諸音之印章不符，而
    否認系爭買賣契約書之真正，亦無可採。再參以證人許天數
    於原審結證稱：「許抄、陳諸音間有買賣土地，有洪賀跟蔡
    炎清他們作中間人，是洪賀去牽線‧‧‧他們寫土地買賣契
    約書是在我家寫的，是我妻子謝秀治（已歿）所寫的，陳諸
    音跟許抄都有在場，陳諸音將土地賣給許抄，我在我家聽許
    抄、陳諸音講是買賣兩分地，許抄跟陳諸音買地之後就在該
    地蓋房子，我妻子與陳諸音、許抄在我家寫買賣契約書時，
    我都有在場，當天洪賀、蔡炎清都有去。在我家我有看到許
    抄拿錢給陳諸音。」、「系爭買賣契約書是我太太的筆跡，
    當事人都有在場，上面的印章應該是當事人自己蓋的，不可
    能是我太太自己蓋的。」等語（見原審卷第123頁背面）；
    又證人即洪賀之妻林由於原審結證稱：「許抄向陳諸音買土
    地是其夫洪賀（因現罹患器質性腦病無法正常言語）介紹，
    是買許抄現在居住之那一塊土地，許抄之前住在大蔟寮，向
    陳諸音買地建屋才搬過來，因其夫係系爭土地買賣之仲介，
    其始知許抄及陳諸音間買賣土地之事」等語（見原審卷第10
    3頁背面）；及證人即代書卓劉坤於原審結證稱：「其係於
    72年許抄、陳諸音委託其辦理土地登記時認識許抄及陳諸音
    。當時陳諸音把芳苑鄉○○○段2-217地號中之2000平方公
    尺賣給許抄，因為是農地不能分割，但因該土地上有房屋符
    合申辦地目變更為建的條件，地政事務所核准建築面積為57
    0平方公尺，所以分割出2-556地號土地，地目變更為建，因
    為這部分土地可以移轉登記所以就只有移轉登記這部分給許
    抄，其餘1430平方公尺農地留在陳諸音名下，當時是約定如
    果以後可以辦理移轉登記再處理。至於辦理地目變更，及後
    來分割出2-556地號土地移轉登記給許抄是許抄及陳諸音委
    託我辦理，雙方也都同意這樣處理。」等語（見原審卷第10
    0頁背面），益證被上訴人與陳諸音間確有再簽訂系爭買賣
    契約書之事實。上訴人雖又以：證人林由於原審係證稱簽訂
    契約是到洪賀家，只有被上訴人、陳諸音、洪賀等人；而證
    人許天數則證稱系爭契約係洪賀與蔡炎清做中間人，在許天
    數家由其妻謝秀治寫的，二人證詞互為矛盾云云，惟查證人
    林由於原審固證述：「洪賀為仲介，許抄、陳諸音有一起到
    我家來簽名、蓋章」等語（見原審卷第103頁)，實係指被上
    訴人與陳諸音第一次所簽訂之買賣契約書，而證人許天數上
    開所證述者，係指被上訴人與陳諸音於72年間再簽訂系爭買
    賣契約書之情形，上開二證人所證述，並無矛盾之處。
  (二)關於被上訴人得請求上訴人移轉所有權之土地範圍、及位置
    為何部分？
  1.被上訴人主張：系爭土地買賣標的物之範圍，以分割前2-21
    7地號土地南側地籍線為基準，向北延伸26公尺之寬度，其
    中面積為0.2公頃部分之土地等語。上訴人則以：被上訴人
    所主張應移轉之土地位置不對，應該是往西邊延伸，而不是
    往北延伸等語。惟查依系爭買賣契約書上開記載，被上訴人
    向陳諸音所買受之系爭土地，係陳諸音所有分割前2-217地
    號土地中之0.2公頃即2000平方公尺部分【含陳諸音已移轉
    登記予被上訴人之2-556地號面積570平方公尺土地（嗣再分
    割出2-732地號、面積84平方公尺土地）】，且該2000平方
    公尺土地之範圍係以南北向26公尺、東西向以0.2公頃為準
    ，則以此界定本件買賣標的物之範圍，即包括2-1075地號土
    地如原判決附圖所示編號1面積185平方公尺部分、2-1084地
    號土地如原判決附圖所示編號3面積318平方公尺部分、2-1
    086地號土地如原判決附圖所示編號5面積48平方公尺部分、
    2-733地號土地如原判決附圖所示編號8面積42平方公尺部分
    、2-556地號土地面積486平方公尺部分、及2-732地號土地
    面積84平方公尺部分，總計面積共為2000平方公尺等情，業
    經原法院會同兩造到場履勘，並囑託彰化縣二林地政事務所
    派員測量屬實，且製有勘驗筆錄、及土地複丈成果圖在卷可
    稽（見原審卷第132頁至第135頁），堪認被上訴人上開主張
    ，核屬有據。而上訴人雖主張系爭應移轉之土地位置，係往
    西邊延伸，而非往北延伸云云，惟並未據上訴人提出任何具
    體事證以為佐證，且依其提出之上開土地買賣契約書記載，
    系爭買賣標的、及位置為2-217號土地，其中抽出0.2000公
    頃，位置「下南邊角」買賣等語，亦未約定系爭買賣應移轉
    之土地係應往西邊延伸之位置，上訴人空口主張，自難採憑
    。
  2.按物之出賣人，負交付其物於買受人，並使其取得該物所有
    權之義務；繼承人自繼承開始時，除本法另有規定外，承受
    被繼承人財產上之一切權利、義務。民法第348條第1項、第
    1148條前段分別定有明文。被上訴人與陳諸音簽訂系爭買賣
    契約，向陳諸音購買系爭土地，嗣陳諸音死亡後，上訴人既
    為陳諸音之法定繼承人，自負有移轉系爭土地所有權予被上
    訴人之義務。又查系爭土地之買賣，雙方既已於系爭買賣契
    約第2條約定，陳諸音於72年12月9日將由該地號分割570平
    方公尺之建地移轉登記為被上訴人所有，尚有1430平方公尺
    因受法令限制無法分割，俟法令許可陳諸音（含其後代子孫
    ）應將本件不動產辦理分割，並將產權移轉登記給被上訴人
    等情，核該約定之真義，係指依法令規定如將來能辦理分割
    移轉登記時，出賣人即應無條件辦理系爭土地移轉登記予買
    受人取得之意。系爭土地於買賣當時受限於修正前農業發展
    條例第22條為防止農地細分，每宗耕地不得分割及移轉為共
    有之規定，被上訴人並不能請求陳諸音移轉系爭土地所有權
    ，為兩造所不爭。惟陳諸音與被上訴人既已於系爭買賣契約
    書為上開之約定，嗣農業發展條例第22條原關於農地不得分
    割、及移轉為共有之限制規定，已於89年1月26日修正刪除
    ，則被上訴人為本件之請求，於法洵屬有據。
六、綜上所述；被上訴人本於買賣契約、及繼承法律關係，請求
    上訴人陳清希、陳清毅、陳翠華、陳翠玲、陳東瑜、陳鴻臨
    應分別將坐落彰化縣芳苑鄉○○○段2-1085地號土地所有權
    如原判決附表所示之應有部分移轉登記予被上訴人；上訴人
    陳志堅應將坐落彰化縣芳苑鄉○○○段2-1086地號土地所有
    權應有部分405分之48，及坐落彰化縣芳苑鄉○○○段2-107
    5地號土地所有權應有部分696分之185移轉登記予被上訴人
    ；上訴人陳清希應將坐落彰化縣芳苑鄉○○○段2-1084地號
    土地所有權應有部分329分之318移轉登記予被上訴人，為有
    理由。原審以被上訴人之請求，核屬有據，予以准許，核與
    法相符，上訴人猶執詞上訴，為無理由，應予駁回。
七、本案事實已臻明確，兩造其餘攻擊防禦方法，不足以影響本
    判決結果，爰不一一論述，併此敘明。
據上論結：本件上訴為無理由，依民事訴訟法第449條第1項、第
85條第2項，判決如主文。
中    華    民    國   100    年    1     月    25    日
                民事第四庭    審判長法  官  陳蘇宗
                                    法  官  林欽章
                                    法  官  張浴美
以上正本係照原本作成。
如對本判決上訴，須於收受判決送達後20日內向本院提出上訴書
狀，其未表明上訴理由者，應於提出上訴後20日內向本院提出上
訴理由書（須按他造人數附具繕本）。
上訴時應提出委任律師為訴訟代理人之委任狀。具有民事訴訟法
第466條之1第1項但書或第2項之情形為訴訟代理人者，另應附具
律師及格證書及釋明委任人與受任人有該條項所定關係之釋明文
書影本。如委任律師提起上訴者，應一併繳納上訴審裁判費。
                                    書記官  阮正枝
中    華    民    國   100    年    1     月    25    日
                                                      Ａ